【裁判字號】    89,上訴,1186
【裁判日期】    891011
【裁判案由】    偽造文書
【裁判全文】
臺灣高等法院高雄分院刑事判決    八十九年度上訴字第一一八六號
    上  訴  人  台灣高雄地方法院檢察署檢察官
    被      告  乙○○
    選任辯護人  呂富田  律師
                黃宏綱  律師
右上訴人因被告偽造文書案件，不服台灣高雄地方法院八十九年度訴字第三七號中華
民國八十九年六月二十三日第一審判決（起訴案號：台灣高雄地方法院檢察署八十八
年度偵字第一八七五四號），提起上訴，本院判決如左：
    主  文
上訴駁回。
    理  由
一、公訴意旨略以：被告乙○○係高雄縣永安區沿海漁民漁業發展基金會籌備人。於
    民國八十二年間，未經該區漁民蘇金象（起訴書誤載蔡金象）同意，偽造其印章
    蓋於該基金會會員名冊上，嗣以該名冊向臺灣高雄地方法院申請財團法人設立登
    記。認被告乙○○涉犯刑法第二百十七條第一項、第二百十六條、第二百十條之
    罪等語。
二、公訴人認被告乙○○涉犯刑法第二百十七條第一項、第二百十六條、第二百十條
    之罪，係以證人即高雄縣永安區沿海漁民漁業發展基金會會員名冊上之漁民蘇金
    象於偵查時明確證述：我沒有看過這本基金會會員冊名冊等語明確，此外，復有
    高雄縣永安區沿海漁民漁業發展基金會會員名冊一本扣案可資佐證等情，為論據
    ；訊據被告乙○○否認涉犯上揭犯行，辯稱：名冊上之印章都是漁民開完會蓋的
    ，沒有偽造蘇金象之印章，亦因當時人很多，我不知是他（指蘇金象）自己蓋的
    或他叫別人幫他蓋的等語。
三、按犯罪事實應依證據認定之，無證據不得推定其犯罪事實；又不能證明被告犯罪
    ，應諭知無罪之判決。刑事訴訟法第一百五十四條及第三百零一條分別定有明文
    。
四、經查：
（一）證人即高雄縣永安區沿海漁民漁業發展基金會會員名冊上之漁民蘇金象雖於偵
      查時明確證述：我沒有看過這本基金會會員名冊等語；惟於原審法院庭訊時證
      稱：「因為我是基金會的會員，所以曾經參加過基金會的會議，但總共開過幾
      次會忘記了，當時有用自己的印章蓋過基金會會員名冊，檢察官問我時我忘記
      了，我回家後回想才想起確實有蓋過章，我是用我平常用的便章蓋的」等語（
      見原審法院八十九年一月十八日訊問筆錄），並提出其所有之印章一枚。觀之
      證人蘇金象所提出之印章一枚，外觀陳舊，顯已使用多年，業經原審法院於審
      理時勘驗屬實，應非臨訟製作；再經原審法院依職權將證人蘇金象所提出之印
      章與高雄縣永安區沿海漁民漁業發展基金會會員名冊上之漁民「蘇金象」印文
      送憲兵學校鑑定之結果，二者完全相符，有憲兵學校八十九年五月二日（八九
      ）執甲字第二一六五號函一份在卷可考（見原審卷第二十至二十三頁）。
（二）另經原審法院依職權由該基金會名冊中隨機挑選會員加以傳訊調查之結果，證
      人即同為高雄縣永安區沿海漁民漁業發展基金會會員邱進財、邱枝花、謝良夫
      等人，於原審法院審理時，亦到院分別證稱：蘇金象是會員無誤，且開會時亦
      有見蘇金象，蘇金象也常常到基金會去等語（見原審法院八十九年六月十三日
      審判筆錄），足徵證人蘇金象於原審法院庭訊所述：是基金會的會員，曾經參
      加過基金會的會議，有用自己的印章蓋過基金會會員名冊，檢察官問我時我忘
      記了，我回家後回想才想起確實有蓋過章等語，較詳盡之陳述且核與名冊上印
      文之鑑定暨其他証人之証述相符，為甲確可信；佐以設立財團法人之登記，並
      未要求組成財團法人之自然人人數，被告乙○○亦稱當時高雄縣政府亦未規定
      高雄縣永安區沿海漁民漁業發展基金會需多少人才可成立，復觀該基金會名冊
      ，尚有多人並未蓋章，如葉志誠、葉德仁、戴朝枝、戴清和等約莫十數人亦均
      未蓋章，足認被告縱為申請財團法人設立登記，亦無偽造蘇金象之印章並蓋用
      於該基金會名冊上之必要。
（三）綜上所述，尚難僅以證人蘇金象於偵訊時所為與原審法院不同之證述，即遽認
      被告確有偽造印章、並進而為偽造文書行使偽造私文書之犯行。公訴人所舉之
      證據尚無法證明被告犯罪。此外，復查無其他積極證據足認被告有公訴人所指
      之犯行，不能證明被告犯罪，依法應為無罪之諭知。
五、原審為被告無罪之判決，經核尚無不合，檢察官循告發人之請求上訴意旨仍執陳
    詞，指摘原判決不當，求為有罪之判決，並無可取，為無理由，應予駁回。
據上論斷，應依刑事訴訟法第三百六十八條，判決如主文。
本案經檢察官劉翼謀到庭執行職務。
中    華    民    國     八十九     年       十       月     十一   日
                              臺灣高等法院高雄分院刑事第四庭
                                  審判長法官  莊  鎮
                                        法官  陳吉雄
                                        法官  陳啟造
右甲本證明與原本無異。
檢察官如不服本判決，應於判決送達後十日內向本院提出上訴書，其未述理由者並
應於提出上訴書後十日內向本院補提理由書（應附繕本)。
                                      書記官  劉金萍
中    華    民    國     八十九     年       十       月     十三   日
                                                                    Ｄ


司法院資訊處製作；財團法人民間司法改革基金會備份。
